臺灣板橋地方法院刑事判決　　　　　　　95年度易字第1618號
公　訴　人　臺灣板橋地方法院檢察署檢察官
被　　　告　甲○○
上列被告因詐欺案件，經檢察官提起公訴（95年度偵字第2115號
），本院改依簡式審理程序，判決如下：
    主  文
甲○○連續幫助意圖為自己不法之所有，以詐術使人將本人之物
交付，處拘役伍拾日，如易科罰金，以銀元參佰元折算壹日。
    事  實
一、甲○○於民國92年間某日見報紙刊登收購存簿之分類廣告，
    遂撥打該廣告上所留之電話號碼與姓名年籍均不詳之成年人
    聯絡後，其能預見提供金融帳戶、提款卡及密碼予他人，該
    帳戶有遭利用作為詐騙工具之可能，竟仍不違其本意，而基
    於幫助詐欺之不確定概括犯意，於92年間某日，在不詳地點
    ，將其所開立之上海銀行華江分行帳號00000000000000號及
    中華郵政臺北東園郵局帳號00000000000000號之存摺、提款
    卡、密碼，以每本新臺幣1000元之代價，賣予姓名年籍均不
    詳之成年人，供該成年人所屬詐欺集團作為存、提款及匯款
    之用，而以此方式幫助該詐欺集團為詐欺犯行。嗣該詐騙集
    團成員分別以電話向如附表所示之丙○○、辛○○、乙○○
    、己○○、戊○○、庚○○、丁○○等被害人佯稱抽中公司
    摸彩為由，要求前開被害人需先行匯款認購愛心基金，使被
    害人陷於錯誤，於如附表所示時間匯入不等金額至上開甲○○之帳戶內，而遭詐欺罪集團成員提領得逞。
二、案經新竹市警察局新埔分局報請臺灣新竹地方法院檢察署檢
    察官轉呈臺灣高等法院檢察署檢察長令轉臺灣板橋地方法院
    檢察署檢察官偵查起訴。本院於準備程序進行中，被告就被
    訴事實為有罪之陳述，經告知被告簡式審判程序之旨，並聽
    取當事人之意見後，裁定進行簡式審判程序。
    理  由
一、上揭犯罪事實，業據被告甲○○於本院準備程序及審理時皆
    坦承不諱（見本院卷宗96年5 月14日準備程序筆錄及同日簡
    式審判筆錄），並有證人即被害人丙○○、辛○○、乙○○
    、己○○、戊○○、庚○○、丁○○等人各於警詢中之證述
    ，且有交易明細表、匯款單據分別在卷可稽，足認被告上開
    之自白核與事實相符，應堪信實。綜上，本件事證明確，被
    告犯行洵堪認定，應予依法論科。
二、按行為後法律有變更者，適用行為時之法律，但行為後之法
    律有利於行為人者，適用最有利於行為人之法律，刑法第2
    條第1 項定有明文。本案被告行為後，刑法及其施行法業於
    95年7 月1 日修正施行，關於新舊法律變更之比較適用，原
    則上應就罪刑有關之共犯、未遂犯、想像競合犯、牽連犯、
    連續犯、結合犯，以及累犯加重、自首減輕暨其他法定加減
    原因（如身分加減）與加減例等一切情形，綜其全部罪刑之
    結果而為比較（最高法院27年上字第2615號判例、同院87年
    度臺非字第400 號判決及同院95年第8 次會議決議參考）。
    又此次修法與本案罪刑相關者，有刑法第30條、第339 條規
    定，茲就本件新舊法比較結果敘述如下：
（一）被告行為後，刑法第56條連續犯之規定，業於94年1 月7
      日修正公布刪除，並於95年7 月1 日施行，則被告之犯行
      ，因行為後新法業已刪除連續犯之規定，此刪除雖非犯罪
      構成要件之變更，但顯已影響行為人刑罰之法律效果，自
      屬法律有變更，依新法第2 條第1 項規定，比較新、舊法
      之結果，仍應適用較有利被告之行為時即舊法論以連續犯
      。
（二）被告無論依修正前或修正後之刑法第30條，均成立幫助犯
      ，且新舊法均得減輕其刑，故就此部分而言，新法並未更
      有利於被告。
（三）就易科罰金之折算標準部分，如依修正前刑法第41條第1
      項及修正前罰金罰鍰提高標準條例第2 條之規定，應以銀
      元300 元即新臺幣900 元折算1 日，惟若依修正後刑法第
      41條第1 項前段（原罰金罰鍰提高標準條例第2 條已同時
      刪除）之規定，係以新臺幣1000元、2000元或3000元折算
      1 日，二者相較之下，應以修正前之規定較有利於被告。
（四）再就刑法33條第5 款言之，被告所犯刑法第339 條第1 項
      本身雖未修正，但在此次刑法及其施行法修正之前，依罰
      金罰鍰提高標準條例第1 條前段之規定，其罰金部分之法
      定刑度為「銀元一千元（即新臺幣三萬元）以下，銀元一
      元（即新臺幣三元）以上」，嗣刑法施行法第1 之1 條增
      訂：「中華民國九十四年一月七日刑法修正施行後，刑法
      分則所定罰金之貨幣單位為新臺幣；九十四年一月七日刑
      法修正時，刑法分則編未修正之條文定有罰金者，自九十
      四年一月七日刑法修正施行後，就其所定數額提高為三十
      倍，但七十二年六月二十六日至九十四年一月七日新增或
      修正之條文，就其所定數額提高為三倍」，此規定因屬前
      揭罰金罰鍰提高標準條例第1 條但書所稱之「法律已依一
      定比率規定罰金或罰鍰之數額或倍數」，自應優先適用，
      另修正後刑法第33條第5 款亦已將罰金刑調整為新臺幣10
      00元以上，以百元計算，故修正後之標準換算，刑法第33
      9 條第1 項之罰金刑已變更為「新臺幣三萬元以下，新臺
      幣一千元以上」，二者就罰金之最高數額固無不同，惟最
      低數額部分則以修正前之規定較有利於被告。
（五）綜上，本案經本院綜合全部罪刑整體比較之結果，修正後
      之規定並未較有利於被告，依現行刑法第2 條第1 項前段
      規定，自應一體適用修正前之各規定論處。
三、核被告所為，係犯修正前刑法第30條第1 項前段、第339 條
    第1 項之幫助詐欺取財罪。被告係基於幫助之犯意，出賣帳
    戶予姓名年籍均不詳之成年人所屬之詐欺集團，為該詐欺集
    團之詐騙財物犯行提供助力，並非直接參與詐欺取財之構成
    要件行為，係幫助犯，爰依刑法第30條第2 項之規定減輕其
    刑。本院審酌被告為貪圖私利而出賣帳戶予他人，助長他人
    犯罪，並危及社會金融交易安全，惟其坦承犯行，深知悔悟
    ，暨其犯罪之動機、目的、手段等一切情狀，量處如主文所
    示之刑，並依修正前刑法第41條第1 項前段、罰金罰鍰提高
    標準條例第2 條之規定，諭知易科罰金之折算標準。至被告
    出賣二本金融機構帳戶予姓名年籍均不詳之成年人所屬之詐
    欺集團，固屬被告所有供犯罪所用之物，惟業經交付予該犯
    罪集團而未扣案，無證據證明尚屬存在；另被告因出賣帳戶
    所得之報酬共2000元，係被告所有因犯罪所得之物，惟亦未
    扣案，且上開金錢在被告收取後即難以特定，前揭各項物品
    又均非違禁物，未免日後執行有所困難，爰皆不併為沒收之
    宣告，附此敘明。
據上論斷，應依刑事訴訟法第273 條之1 第1 項、第299 條第1
項前段，刑法第2 條第1 項前段、修正前刑法第56條、第30條、
第339 條第1 項、第41條第1 項前段，罰金罰鍰提高標準條例第
1 條前段、修正前罰金罰鍰提高標準條例第2 條，判決如主文。
中　　華　　民　　國　　96　　年　　 5　　月　　25　　日
               ???   刑事第四庭  法　官  陳?靜?茹
以上正本證明與原本無異
如不服本判決，應於判決送達後10日內向本院提出上訴狀 (應附
繕本)， 上訴於臺灣高等法院。
                           ??     書記官　彭  麗  紅
中　　華　　民　　國　　96　　年　　 5　　月　　25　　日
附錄本案論罪科刑法條全文
刑法第339 條
意圖為自己或第三人不法之所有，以詐術使人將本人或第三人之
物交付者，處五年以下有期徒刑、拘役或科或併科一千元以下罰
金。
以前項方法得財產上不法之利益或使第三人得之者，亦同。
前二項之未遂犯罰之。
附表
  ┌─┬───┬─────┬───┬───┬────┐
  │編│銀行  │帳號      │被害人│金額  │時間    │
  │號│      │          │      │（新台│        │
  │  │      │          │      │幣）  │        │
  ├─┼───┼─────┼───┼───┼────┤
  │一│上海銀│被告甲○○│丙○○│3萬元 │92/12/11│
  │  │行華江│帳號：    │      │4萬元 │92/12/11│
  │  │分行  │0000000-  │      │      │        │
  │  │      │0000000號 │      │      │        │
  ├─┼───┼─────┼───┼───┼────┤
  │  │      │          │辛○○│5萬元 │92/12/2 │
  │  │      │          │      │      │        │
  │  │      │          │      │      │        │
  ├─┼───┼─────┼───┼───┼────┤
  │  │      │          │乙○○│2萬   │92/12/11│
  │  │      │          │      │4000元│        │
  │  │      │          │      │3萬元 │92/12/12│
  ├─┼───┼─────┼───┼───┼────┤
  │  │      │          │己○○│1萬元 │92/12/10│
  │  │      │          │      │      │        │
  │  │      │          │      │      │        │
  ├─┼───┼─────┼───┼───┼────┤
  │  │      │          │戊○○│3萬元 │92/12/12│
  │  │      │          │      │      │        │
  │  │      │          │      │      │        │
  ├─┼───┼─────┼───┼───┼────┤
  │  │      │          │庚○○│3萬元 │92/12/15│
  │  │      │          │      │1萬   │92/12/15│
  │  │      │          │      │5000元│        │
  │  │      │          │      │1萬   │92/12/16│
  │  │      │          │      │5000元│        │
  │  │      │          │      │4萬元 │92/12/19│
  ├─┼───┼─────┼───┼───┼────┤
  │二│中華郵│0000000-  │辛○○│36萬10│92/12/1 │
  │  │政台北│0000000號 │      │00元  │        │
  │  │東園郵│          │      │      │        │
  │  │局    │          │      │      │        │
  ├─┼───┼─────┼───┼───┼────┤
  │  │      │          │乙○○│6000元│92/12/9 │
  │  │      │          │      │      │(缺匯款 │
  │  │      │          │      │      │記錄    │
  ├─┼───┼─────┼───┼───┼────┤
  │  │      │          │丁○○│6000元│92/12/3 │
  │  │      │          │      │3萬元 │92/12/5 │
  │  │      │          │      │5萬元 │92/12/8 │
  │  │      │          │      │5萬元 │92/12/9 │
  └─┴───┴─────┴───┴───┴────┘
